臺灣高等法院臺南分院民事裁定　94年度抗字第506號
抗告人　甲○○
上列抗告人因相對人即債權人台灣土地銀行股份有限公司與債務
人林徐銀花、林煜財（即林進財）間給付借款強制執行事件，對
於中華民國94年8月11日臺灣臺南地方法院93年度執字第2703號
駁回聲明異議之裁定，提起抗告，本院裁定如下：
      主　　文
抗告駁回。
抗告程序費用由抗告人負擔。
      理    由
一、按「第三人就執行標的物有足以排除強制執行之權利者，得
　　於強制執行程序終結前，向執行法院對債權人提起異議之訴
　　。如債務人亦否認其權利時，並得以債務人為被告。」、「
　　當事人或利害關係人，對於執行法院強制執行之命令，或對
　　於執行法官、書記官、執達員實施強制執行之方法，強制執
　　行時應遵守之程序，或其他侵害利益之情事，得於強制執行
　　程序終結前，為聲請或聲明異議。」強制執行法第十五條、
　　第十二條分別定有明文。又「強制執行法第十七條所謂於強
　  制執行開始後，始發見債權人查報之財產確非債務人所有者
    ，應由執行法院撤銷其執行處分，係指查報之財產確非債務
    人所有者而言。若該財產是否債務人所有尚待審認方能確定
　　，執行法院既無逕行審判之權限，尤非聲明同法第十二條所
　  定之異議所能救濟，自應依同法第十六條之規定（已修正為
    第十五條），指示主張有排除強制執行權利之第三人，提起
　　執行異議之訴，以資解決。」，亦有最高法院49年度台抗字
　  第72號判例可稽。
二、本件聲明異議及抗告意旨略以：抗告人與債務人林徐銀花於
    民國（下同）83年3月21日訂立契約，雙方約定由抗告人出
    資於債務人林徐銀花所有之本件執行標的建物為部分增建，
    之後將之出租，所得由抗告人取得四分之一，所有權人即債
    務人林徐銀花取得四分之三。該增建部分為：坐落台南市
    安南區○○段576建號建物（門牌號碼：台南市○○路○段
    14巷9號）一樓及二樓ＲＣ造房屋後面一樓廚房，二樓房間
    部分各約七平方公尺，及三樓鐵厝約五十七平方公尺。坐
    落同段427建號建物（門牌號碼：台南市○○區○○路五段
    11巷93弄27號）前面車庫圍牆鐵厝與後面廚房鐵厝約三十九
    平方公尺，二樓後面鐵厝約七平方公尺，三樓鐵厝約五十七
    平方公尺。對於上開因增建而未經保存登記部分，既為抗告
    人出資興建，抗告人自有所有權，不應列入本件強制執行範
    圍，且相對人之抵押權亦不含括上開未保存登記建物，相對
    人依法亦不得聲請合併強制執行。抗告人向原審法院聲明異
    議，竟遭原審法院裁定駁回，為此提起抗告，請求廢棄原裁
    定云云。
三、經查：原審法院93年度執字第2703號強制執行事件，執行債
    權人即相對人台灣土地銀行股份有限公司（下稱土地銀行）
    以台灣台南地方法院89年5月11日八十八年南院鵬執廉字第2
    5777號債權憑證為執行名義，請求原審法院拍賣執行債務人
    林徐銀花所有之坐落台南市○○區○○段759、720地號土地
    暨其上576、427建號建物（包括未保存登記建物全部。門牌
    號碼依序為：台南市○○區○○路五段14巷9號、台南市○
    ○區○○路五段11巷93弄27號），經原審以93年度執字第27
    03號案受理執行在案。嗣原審法院於93年10月28日就上開建
    物（包括未保存登記建物部分）會同抗告人進行現場履勘，
    履勘結果：576建號建物部分，一樓增建之廚房隔間牆壁
    已拆除，與主體建物客廳相通並無屏障，增建廁所部分仍保
    留，牆壁為磚造、屋頂為鐵架鐵板造；二樓沒有增建；三樓
    除主體樓梯間外，其餘為增建鐵架鐵板造，全棟出入動線以
    一樓主體建物經客廳出入郡安路五段14巷道，增建所設立之
    鐵捲門（寬約五十公分）均常關閉，不曾開啟，後方毗鄰一
    條水溝寬度與隔棟之後方相鄰。427建號建物部分：一樓
    主體建物前方空地增建一層鐵架鐵板造，作為停車空間，後
    面增建一部分與原主體建物充作廚房，一部分與原主體建物
    充作辦公室，構造均與主體磚造建物成一體；二樓後方增建
    陽台兼作為晒衣間，構造與原主體建物相連；三樓除原主體
    樓梯間外，其餘均增建鐵架鐵板造，全棟出入動線以一樓主
    體建物經客廳出入府安路五段11巷96弄道路，一樓增建設立
    之鐵捲門（寬約五十公分）均常關閉，不曾開啟，後方毗鄰
    一條水溝寬度與隔棟之後方相鄰，此有抗告人提出台灣台南
    地方法院89年5月11日八十八年南院鵬執廉字第25777號債權
　　憑證、他項權利證明書、抵押權設定契約書各乙份，土地及
  　建物登記謄本四份、現場照片十一紙，及原審93年10月28日
    執行筆錄在卷可稽，抗告人對於執行筆錄內容之記載亦不爭
    執，並經本院調閱原審法院93年度執字第2703號執行卷宗查
    核屬實，抗告人主張系爭未保存登記建物與債務人林徐銀花
    所有上開土地及建物，遭原審法院併付查封拍賣之事實，堪
    信真正。
四、按「所有人於原有建物之外另行增建者，如增建部分與原有
    建築物無任何可資區別之標識存在，而與之作為一體使用者
    ，因不具構造上及使用上之獨立性，自不得獨立為物權之客
    體，原有建築物所有權範圍因而擴張，以原有建築物為擔保
    之抵押權範圍亦因而擴張」，此有最高法院88年度台上字第
    485號判決意旨可資參照。茲查原審法院於93年10月28日現
    場履勘上開執行標的建物（含未保存登記建物部分），經履
    勘結果，系爭576建號建物一樓增建之廚房隔間牆壁已拆除
    ，與主體建物客廳相通並無屏障，縱其於三樓層亦有鐵架鐵
    板造增建，然其全棟出入動線仍須經由一樓主體建物（客廳
    ）為對外出入唯一聯絡方式。另427建號建物部分亦同，其
    一樓主體建物前後及二樓雖有增建，然其構造均與主體磚造
    建物連成一體，三樓部分雖亦以鐵架鐵板造為增建，然其全
    棟出入動線同樣均須經由一樓主體建物（客廳）出入為對外
    唯一聯絡方式。亦即，本件上開二筆執行標的建物之增建部
    分，不論於構造上或使用上，係附屬於債務人林徐銀花原有
    主建物，且與原建物成為一體，並不具有獨立性，參照上揭
    最高法院判決意旨，上開增建部分所有權已附屬於債務人林
    徐銀花原有建物範圍之內，相對人之抵押權範圍亦因而擴張
    。原審法院據此認定系爭未保存登記增建建物所有權應歸屬
    債務人林徐銀花，並准許相對人聲請合併執行拍賣，於法尚
    無不合。
五、抗告意旨以系爭未保存登記建物部分係由抗告人出資興建，
    伊為所有權人，不應列入本件執行範圍云云。惟查：抗告人
    主張上開增建部分係由伊出資興建，固提出抗告人與債務人
    林徐銀花於83年3月21日簽訂之契約書影本乙份為證，惟該
    契約書第二條載明「增建完畢後由甲方（林徐銀花）名義出
    租於他人．．」、第三條載明「乙方（抗告人）不得干涉甲
    方（林徐銀花）之任何處分行為，惟侵犯到乙方權益時，乙
    方得依法請求合理補償」，抗告人主張曾經出資增建債務人
    所有建物附屬之一樓圍牆、廚房等，縱令屬實，依其等契約
    約定之內容，亦僅生債權債務關係而已，抗告人仍未取得系
    爭未保存登記建物之所有權，至為灼然，依法不得對抗強制
    執行之債權人，抗告人所辯，洵不足採。
六、綜上所述，抗告人主張對系爭未保存登記建物部分有所有權
    存在，並不足採，其聲明異議，並無理由。況抗告人主張就
    執行標的物有足以排除強制執行之權利，依首揭說明，亦應
    向執行法院對債權人提起第三人異議之訴以資解決，此非聲
    明異議程序所得救濟，原審法院駁回抗告人之聲明異議，經
    核並無違誤，抗告意旨指摘原裁定不當，求為廢棄改判，非
    有理由，應予駁回。
據上論結，本件抗告為無理由，爰依強制執行法第三十條之一，
民事訴訟法第四百九十五條之一第一項、第四百四十九條第一項
、第九十五條、第七十八條裁定如主文。
中　　華　　民　　國　　94　　年　　11　　月　　23　　日
                  民事第三庭　　審判長法　官  陳光秀
　　　　　　　　　　　      　　　　　法　官  楊省三
　　　　　　　　　　　      　　　　　法　官  曾平杉
上為正本係照原本作成。
不得再抗告。
中　　華　　民　　國　　94　　年　　11　　月　　24　　日
                                      書記官  葉秀珍
                                                 K
